【裁判字號】    98,保險,63
【裁判日期】    990205
【裁判案由】    給付保險金
【裁判全文】
臺灣臺北地方法院民事判決              98年度保險字第63號
原      告  甲○○
被      告  明台產物保險股份有限公司
法定代理人  乙○○
訴訟代理人  丁○○
上列當事人間請求給付保險金事件，本院於民國99年1月14日言
詞辯論終結，判決如下：
    主  文
被告應給付原告新臺幣伍拾伍萬元，及自民國九十八年七月十五
日起至清償日止，按週年利率百分之五計算之利息。
訴訟費用由被告負擔。
    事實及理由
一、本件起訴時被告法定代理人為池田克朗，嗣於本件繫屬中變
    更為乙○○，有公司變更登記表、經濟部民國98年9月9日經
    授商字第09801206980號函在卷可稽（見卷第42-44頁），並
    具狀聲明承受訴訟，核與民事訴訟法第176條規定尚無不合
    ，應予准許。
二、原告主張：伊係以駕駛自用小貨車為業，於95年9月12日16
    時50分許，駕駛車牌號碼DG-1820號自用小貨車（下稱系爭
    車輛），沿臺北縣深坑鄉○○路往石碇方向行駛，行經臺北
    縣深坑鄉○○路與昇高路口，不慎從後追撞同向前行之訴外
    人丙○○所騎乘之車牌號碼CZG-187號重型機車，致丙○○
    受有頭部外傷併硬腦膜上出血、硬腦膜下出血、蜘蛛膜下出
    血及顱內出血、顱骨骨折、顱骨缺損、右側慢性硬腦膜下出
    血等傷害，伊經臺北地方法院檢察署（下稱臺北地檢署）於
    96年3月27日以96年度調偵字第305號聲請簡易判決書向本院
    聲請簡易判決。嗣伊於本院新店簡易庭96年度店交簡字第27
    2號業務過失傷害案件之附帶民事訴訟即96年度店交簡附民
    字第10號（下稱附民10號）中與丙○○達成和解，伊同意給
    付丙○○新臺幣（下同）85萬元（下稱系爭和解金額），給
    付方法為：於96年6月1日給付20萬5,000元，並於96年7月起
    至100年1月止，於每月1日各給付1萬5,000元，至全部清償
    止，如有一期未履行視為全部到期，並願再給付丙○○50萬
    元。上開和解金額係伊就系爭交通事故對丙○○所為之全部
    賠償，被告自應將原應給付予丙○○之保險金額55萬元，依
    強制汽車責任保險法第31條第2項前段規定給付予伊，惟被
    告拒絕給付。為此，爰依強制汽車責任保險法第31條第2項
    前段規定，提起本訴等語。並聲明：被告應給付伊55萬元，
    及自支付命令送達翌日起至清償日止，按年息5%計算之利息
    。
三、被告則以：伊所承保之系爭車輛為訴外人碧山鐵窗企業社所
    有，保險期間為94年10月17日至95年10月17日。原告於上揭
    時、地駕駛系爭車輛，因有過失，致發生系爭車禍，造成丙
    ○○受有傷害。嗣原告與丙○○於96年5月10日達成訴訟上
    和解，由原告給付丙○○85萬元。丙○○因系爭車禍所受傷
    害，經萬芳醫院委託臺北醫學院診斷回覆伊為腦傷後引起之
    失智症，符合強制汽車責任險表列殘廢等級第7級，強制保
    險金之給付標準為55萬元。由於原告與丙○○所成立之訴訟
    上和解，伊無法確認是否包含伊應給付之55萬元強制保險金
    在內，致伊無法知悉何人為合法請領當事人等語，資為抗辯
    。並聲明：(一)原告之訴駁回。(二)如受不利判決，願供擔保請
    准宣告免為假執行。
四、兩造不爭執與爭執事項：
  (一)兩造不爭執事項：
  1.碧山鐵窗企業社以其所有之系爭車輛向被告投保強制汽車責
    任保險，保險期間為94年10月17日起至95年10月17日止，保
    險證號碼：0P00000000。
  2.原告駕駛系爭車輛於95年9月12日16時50分許在臺北縣深坑
    鄉○○路與昇高路口與丙○○發生系爭車禍，致丙○○受有
    頭部外傷併硬腦膜上出血、硬腦膜下出血、蜘蛛膜下出血及
    顱內出血、顱骨骨折、顱骨缺損、右側慢性硬腦膜下出血等
    傷害。原告經臺北地檢署於96年3月27日以96年度調偵字第
    305號聲請簡易判決書向本院聲請簡易判決。丙○○則於本
    院新店簡易庭96年度店交簡字第272號業務過失傷害案件對
    原告提起附帶民事訴訟請求損害賠償（即附民10號案件）。
    原告與丙○○於96年5月10日上開附帶民事訴訟中達成訴訟
    上和解。和解條件為：「一、被告（即甲○○）願給付原告
    （即丙○○）新臺幣（下同）85萬元，給付方法：於民國（
    下同）96年6月1日給付20萬5000元，並於民國96年7月起至
    100年1月止，於每月1日各給付1萬5000元，至全部清償止，
    如有一期未履行視為全部到期，並願再給付原告50萬元。二
    、原告其餘請求拋棄。三、訴訟費用各自負擔。」。
  3.原告已交付面額合計67萬元之支票予丙○○所委任之代理人
    姜緯乾。
  4.丙○○已檢具殘障手冊、乙種診斷證明書等相關資料向被告
    請求給付強制汽車責任保險醫療費用9萬9,698元、殘廢第七
    級強制責任保險保險金55萬元，被告已給付丙○○醫療費用
    9萬9,698元。
  (二)兩造爭執事項：原告與丙○○所成立之訴訟上和解金額85萬
    元，是否包括被告應給付之殘廢第七級強制責任保險金55萬
    元？
五、得心證之理由：
  (一)按本法所稱被保險人，指經保險人承保之要保人及經該要保
    人同意使用或管理被保險汽車之人，強制汽車責任保險法第
    第9條第2項定有明文。查系爭車輛為碧山鐵窗企業社所有，
    由被告所承保。原告為碧山鐵窗企業社之員工，於本件車禍
    發生時，係駕駛系爭車輛擬回公司，此有原告於95年9月12
    日、9月20日在臺北縣政府警察局新店分局調查筆錄可參（
    見臺北地檢署95年度偵字第22686號卷宗第5頁、第7頁反面
    ），依上揭規定，原告應屬系爭強制汽車責任保險契約之被
    保險人。
  (二)本件原告主張其與丙○○所成立之訴訟上和解，其同意賠償
    丙○○85萬元係包含保險金額在內，為被告所否認，並以前
    揭情詞置辯。查原告於上揭時、地與丙○○發生系爭車禍，
    致丙○○受有傷害，乃於96年5月10日與丙○○於本院附民
    10號業務過失傷害之附帶民事訴訟事件中，達成訴訟上之和
    解，和解條件如前所述，業經本院依職權調閱附民10號包括
    歷來偵、審之全部卷宗，核閱無訛。次查，丙○○於96年5
    月10日在本院新店簡易庭提起之附民10號請求損害賠償事件
    ，其起訴狀僅記載：「訴之聲明：一、被告（即甲○○）應
    給付原告（即丙○○）新台幣2,230,000元，及自民國96年6
    月1日起至清償日止，按年息百分之五計算之利息。...事實
    及理由：因被告甲○○業經檢察官提公訴，貴院以96年度簡
    字第272號審理在案，爰依刑事訴訟法第487條提起刑事附帶
    民事訴訟，請求貴院判決如訴之聲明所載。」等語，參以丙
    ○○之訴訟代理人姜緯乾於該案件中，經審判長問及和解
    200萬元如何計算時，其庭呈計算紙，其上記載：失業增加
    支出150萬元、精神慰撫金12萬元、請看護3年28萬元、輪椅
    、營養品10萬元，有該計算紙1紙附卷可稽（參本院96年度
    店交簡272號卷第19頁、見卷第61頁），及其提起附帶民事
    訴訟時，並未附具任何醫療費用收據或其他證明文件等情事
    ，可知丙○○是以本件汽車交通事故對其致生之全部損害為
    範圍而提出以200萬元和解。則原告最後以85萬元成立和解
    ，其內涵自可包括醫藥費支出等增加生活上需要之損害、減
    少勞動能力之損害及慰撫金等項目。亦即原告是依民法有關
    侵權行為損害賠償之相關規定賠付丙○○，該85萬元乃原告
    基於侵權行為所應負之終極賠償責任。又證人姜緯乾即丙○
    ○之兄，代理丙○○與原告成立訴訟上和解，雖到庭證述，
    系爭和解金額85萬元沒有包括強制責任保險金額在內，伊於
    刑事庭有向法官表示如過伊要撤回對原告之告訴，先決條件
    是除了強制汽車責任保險以外，原告尚應給付伊和解金等語
    （見卷第55頁），惟原告則稱伊與丙○○和解時，並無討論
    到55萬元之保險金，因為伊當時不知道有此筆保險金額，是
    和解成立後，姜緯乾向被告申請理賠，被告通知伊，伊始知
    悉等語（見卷第55頁反面）；而被告亦稱原告係於97年1 月
    經伊通知時始知悉，且證人姜緯乾亦係在97年1月之後才知
    悉55萬元保險金一事，因伊係收到96年10月19日之萬芳醫院
    診斷證明書後，才知道丙○○尚有一筆受理賠金額55萬元等
    語（見上頁）。足知原告與丙○○均係於96年5月10日和解
    成立後，始知悉有55萬元保險金，則原告與丙○○和解時，
    當不可能就系爭保險金額是否應扣除有所討論，是系爭和解
    金額並非係扣除系爭55萬元保險金後之和解金額，甚明。再
    觀諸證人姜緯乾於96年5月10日和解當日所庭呈之上揭計算
    紙，其上原有記載「不包括已付之醫療費用（保險）」，後
    證人將之刪除，足見原告與丙○○和解時，有就保險金部分
    （應係指醫療費用99,698元）曾有討論，然於和解筆錄中卻
    未記載「不包括已付之醫療費用（保險）」等字樣或相類似
    字樣（見上頁），可知系爭和解金額係包括保險金額在內，
    益明。是證人姜緯乾上開證述，自不足採。
  (三)又按被保險汽車發生汽車交通事故，被保險人已為一部之賠
    償者，保險人僅於本法規定之保險金額扣除該賠償金額之餘
    額範圍內，負給付責任。但請求權人與被保險人約定不得扣
    除者，從其約定；前項被保險人先行賠償之金額，保險人於
    本法規定之保險金額範圍內給付被保險人。但前項但書之情
    形，不在此限，強制汽車責任保險法第31條第1、2項定有明
    文。查原告與丙○○達成之系爭和解金額85萬元，為其基於
    侵權行為對丙○○所應負之終極賠償責任，且該85萬元並非
    係扣除保險金額後之和解金額，已述如上，而原告已賠付丙
    ○○67萬元，有原告所提出經證人姜緯乾簽收之付款簽收簿
    可憑（見卷第12-17頁），則原告依上開強制汽車責任保險
    法第31條第2項規定，請求被告給付系爭55萬保險金，即屬
    有據。
六、綜上所述，原告依強制汽車責任保險法第31條第2項規定，
    請求被告給付保險金額55萬元，洵屬有據。從而，原告請求
    被告給付55萬元，及自支付命令送達翌日即98年7月15日起
    至清償日止，按年息5%計算之利息，為有理由，應予准許。
    又原告未聲請宣告假執行，則被告請求願供擔保免為假執行
    之宣告，即無必要，併予敘明。
七、本件事證已臻明確，兩造其餘主張陳述及所提之證據，經本
    院審酌後，認均不足以影響本判決之結果，均毋庸一一論述
    ，附此敘明。
八、據上論結，原告之訴為有理由，依民事訴訟法第78條，判決
    如主文。
中    華    民    國    99    年    2     月     5    日
                  民事第三庭    法  官  魏式瑜
以上正本係照原本作成
如對本判決上訴，須於判決送達後20日內向本院提出上訴狀
中    華    民    國    99    年    2     月     5    日
                                書記官  曾鈺馨

司法院資訊處製作；財團法人民間司法改革基金會備份。
